【裁判字號】    94,訴,1669
【裁判日期】    950119
【裁判案由】    侵權行為損害賠償
【裁判全文】
臺灣板橋地方法院民事判決              94年度訴字第1669號
原      告  建華工程顧問股份有限公司
法定代理人  乙○○
訴訟代理人  許華雄律師
被      告  甲○○
上列當事人間請求侵權行為損害賠償事件，本院於民國94年12月
27日言詞辯論終結，判決如下：
    主  文
被告應給付原告新台幣貳佰壹拾陸萬肆仟壹佰陸拾伍元，及自民
國九十四年九月三日起至清償日止，按年息百分之五計算之利息
。
訴訟費用由被告負擔。
本判決第1 項於原告以新台幣柒拾貳萬元供擔保後，得假執行；
但被告如於假執行程序實施前，以新台幣貳佰壹拾陸萬肆仟壹佰
陸拾伍元為原告預供擔保，得免為假執行。
    事  實
甲、原告方面：
一、聲明：
（一）被告應給付原告新臺幣（下同）2,164,165 元，並自起訴
      狀繕本送達翌日起至清償日止，按年息5 ﹪計算之利息。
（二）原告願供擔保請准宣告假執行。
二、陳述：
（一）緣被告於民國（下同）94年5 月21日上午10時40分許，駕
      駛車牌號碼7N-990營業用小客車行經臺北市○○○路與錦
      州街口時，違反交通號誌擅闖紅燈，撞擊由訴外人劉炳忠
      駕駛之原告所有車牌號碼9729-DS 自用小客車，由於撞擊
      力巨大無比，原告所有之廂式小客車當場翻覆，致使系爭
      車輛嚴重毀損，此有臺北市政府警察局交通警察大隊事故
      肇事初步分析研判表及照片附卷可稽。而原告所有系爭車
      輛係英國路華（LAND ROVER）公司原裝進口，茲因該公司
      原裝進口廂式小客車在臺灣之使用力偏低，故其僅指定訴
      外人飛普汽車有限公司為唯一之保養修理代理商。又原告
      所有毀損車輛之修復費用，經訴外人飛普汽車有限公司估
      價共需花費2,164,165 元，惟上開修復費用業經原告催告
      ，然被告迄今仍相應不理。
（二）按汽車行駛至交岔路口應遵守交通號誌，以及闖紅燈者得
      逕行舉發，此於道路交通安全規則及道路交通管理處罰條
      例分別訂有明文。今被告於上開時地擅闖紅燈，造成原告
      所有車輛遭其毀損，原告爰依民法第184 條第1 項侵權行
      為損害賠償之法律關係，請求被告負損害賠償責任。
（三）被告辯稱「原告汽車使用已1 年7 月餘，……因而原告主
      張其所受損害超過1,056,764 元部分，即非有據」云云：
      惟查，原告向訴外人飛普汽車有限公司購買系爭車輛，嗣
      經原告簽發期票4,250,000 元，復經該公司於93年5 月31
      日代為請領牌照，俟期票兌現後，訴外人飛普汽車有限公
      司始於93年6 月4 日交付系爭車輛予原告。而本件車禍係
      發生於94年5 月21日，足證原告使用系爭車輛自未滿1 年
      時間。又參照系爭車輛里程表所示行車距離僅9,698 公里
      ，則被告空言主張系爭車輛價值2 百餘萬元，要無可採。
三、證據：提出汽車新領牌照登記書、臺北市警察局肇事原因初
    步分析研判表、估價單、臺北古亭郵局第915 號存證信函、
    新車交車確認表影本各乙份、照片6 幀為證。
乙、被告方面：
一、聲明：
（一）原告之訴及其假執行之聲請均駁回。
（二）如受不利之判決，被告願供擔保請准宣告免為假執行。
二、陳述：
（一）按「不法毀損他人之物者，應向被害人賠償其物因毀損所
      減少之價額」，民法第196 條定有明文。又按「物被毀損
      時，被害人除得依民法第196 條請求外，並不排除民法第
      213 條至第215 條之適用，即依民法第196 條請求賠償物
      被毀所減少之價額，得以修復費用為估定之標準，但以必
      要者為限」，最高法院77年第9 次民庭會議決議可資參照
      。查原告所有受損汽車為2003年即92年10月出廠之英國路
      華（LAND ROVER）公司4,500C.C之廂式小客車，系爭車輛
      於94年5 月事故發生時業已使用1 年多之時間，此有汽車
      新領牌照登記書在卷足憑。而依營利事業所得稅查核準則
      第95條第6 項規定：「固定資產提列折舊採用平均法或定
      率遞減法者，以1 年為計算單位；其使用期間未滿1 年者
      ，按實際使用之月數相當於全年之比例計算之；不滿1 月
      者，以1 月計」之方法計算，則原告所有系爭汽車及附加
      零件已有折舊，自應將折舊部分予以扣除。
（二）再按，汽車之扣除折舊標準，依行政院所頒固定資產耐用
      年數表及固定資產折舊率之規定，小客車之耐用年數為5
      年，依定率遞減法，每年折舊369/1000。今本件原告所有
      系爭汽車已使用1 年7 月餘，其耐用年數為5 年，而修理
      費中材料費舊品換新品部分為1,752,410 元，則依上開標
      準計算折舊後餘額為697,742 元，則原告主張所受損害超
      過1,056,764 元部分，即非有據。況原告損毀之廂式小客
      車，目前於臺灣中古車市場同型號同年份之系列車款價值
      亦約2 百多萬元，益徵原告所提賠償金額過鉅，自未符合
      公平正義及比例原則。
三、證據：提出固定資產耐用年數表及固定資產折舊率表、中古
    汽車市場行情報價影本各乙份為證。
    理  由
一、兩造不爭執之事項：
（一）被告於94年5 月21日上午10時40分許，駕駛7N-990號牌營
      業小客車行經臺北市○○○路與錦州街口時，因違反交通
      號誌擅闖紅燈，而撞擊由訴外人劉炳忠駕駛之原告所有車
      牌號碼9729-DS 自用小客車，原告所有之廂式小客車當場
      翻覆，致使系爭車輛受有損害。
（二）被告因過失侵權行為造成原告系爭車輛受有損壞，二者間
      有相當因果關係。
（三）系爭車輛出廠年月為92年10月，原告則係於93年5 月27日
      買受該車，統一發票上記載之金額為425 萬元，同年月31
      日領有行車執照。
二、本件之爭點：
    原告請求之各項數額有無理由？茲敘述於下：
（一）按「因故意或過失，不法侵害他人之權利者，負損害賠償
      責任」；「負損害賠償責任者，除法律另有規定或契約另
      有訂定外，應回復他方損害發生前之原狀；第一項情形，
      債權人得請求支付回復原狀所必要之費用，以代回復原狀
      」，民法第184 條第1 項前段、第213 條第1 項、第3 項
      分別定有明文。而損害賠償之目的在於填補所生之損害，
      其應回復者，並非原來狀態，而係應有狀態，即應將損害
      事故發生後之變動狀況考慮在內（最高法院92年度台上字
      第1351號判例可資參照）。
（二）查被告對原告過失不法毀損其車，且原告之車所受毀損，
      與被告之過失侵權行為有相當因果關係，業如前述，從而
      ，原告主張被告對原告之車車體毀損，應負有回復原狀義
      務，即屬有據。經查：查原告主張車體毀損部分回復原狀
      之必要費用含工資、零件項目共計2,164,165 元乙節，已
      有其提出之飛普汽車有限公司估價單1 份附卷可稽，被告
      雖辯稱系爭汽車已使用1 年7 月餘，其耐用年數為5 年，
      而修理費中材料費舊品換新品部分為1,752,410 元，則依
      上開標準計算折舊後餘額為697,742 元，則原告主張所受
      損害超過1,056,764 元部分，即非有據，況原告損毀之廂
      式小客車，目前於臺灣中古車市場同型號同年份之系列車
      款價值亦約2 百多萬元云云，然查，系爭原告之車，其出
      廠年月為92年10月，原告則係於93年5 月27日買受該車，
      統一發票上記載之金額為425 萬元，同年月31日領有行車
      執照，此有原告提出之汽車新領牌照登記書、統一發票各
      一紙在卷足按，而本件肇事發生受損時即94年5 月21日，
      該車之實際使用時間未滿一年，是依行政院公布之固定資
      產耐用年數表，及營利事業所得稅結算申報查核準則第95
      條第8 項規定，是其使用期間未滿一年者，即不予折舊，
      是原告請求修復費用以為回復原狀估定之標準即足，毋庸
      扣除折舊部分。至原告買受系爭車輛之價格，其統一發票
      記載之金額為425 萬元，已如前述，尚不及原告請求數額
      之一半，是本院審酌前揭估價單之內容，認原告依該估價
      單所記載之工資、修復項目，主張車毀回復原狀之必要費
      用共計為2,164,165 元，即屬有據。
三、綜上所述，原告依據侵權行為法律關係請求被告給付2,164,
    165 元，及自起訴狀繕本送達被告翌日即94年9 月3 日（94
    年8 月23日寄存送達）起至清償日止，按年息5%計算之利息
    為有理由，應予准許。
四、兩造均陳明願供擔保聲請假執行或免為假執行之宣告，經核
    均合於法律之規定，爰分別酌定相當擔保金額宣告之。
五、結論：原告之訴為有理由，依民事訴訟法第78條、第390 條
    第2 項、第392 條第2 項，判決如主文。
中    華    民    國    95    年    1     月    19    日
                  民事第三庭    法  官  邱靜琪
以上正本，係照原本作成。
如對本判決上訴，須於判決送達後20日內向本院提出上訴狀
中    華    民    國    95    年    1     月    19    日
                                書記官  白俊傑


司法院資訊處製作；財團法人民間司法改革基金會備份。
